臺灣臺中地方法院刑事判決　　　　　　　96年度訴緝字第87號
公　訴　人　台灣台中地方法院檢察署檢察官
被　　　告　乙○○
　　　　　　　　　　（另案羈押台灣台中看守所）
選任辯護人　盧永和律師
上列被告因殺人未遂案件，經檢察官提起公訴（八十九年度偵字
第一五一二一號），本院判決如下：
    主    文
乙○○傷害人之身體，處有期徒刑捌月。
    犯罪事實
一、乙○○於民國八十八年十二月十六日，以奇川工程有限公司
    名義與甲○○簽訂房屋修建合約書，承包甲○○所有坐落台
    中縣龍井鄉○○街一００巷十八號房屋之修建工程，雙方並
    約定工程款新台幣（下同）七十五萬元，依工程進度給付。
    其後工程進行期間，乙○○於八十九年八月二十日下午五時
    三十分許，在上址因工程款給付問題，與甲○○發生爭執，
    竟一時氣憤，基於傷害之犯意，趁甲○○轉身離去之際，手
    持自備之鐵索，自後套住甲○○之脖子並予以拉址，使甲○
    ○不支倒地後再予拖行。嗣因甲○○即時以手指撐開鐵索，
    並以腳踢乙○○，趁乙○○衝過來時，掙脫跑至屋外，開車
    逃離現場並報警處理。甲○○因乙○○之上開行為，共受有
    頸部環狀瘀傷、左耳瘀傷、左手第二、三指、右手第三指背
    部磨擦傷、左手第四，五指指尖腫脹之傷害。
二、案經甲○○訴由台中縣警察局烏日分局報請台灣台中方法院
    檢察署檢察官偵查起訴。
    理    由
一、訊據被告乙○○對其於上揭時地，因工程款給付問題，與告
    訴人甲○○發生爭執，而基於傷害之犯意，使告訴人甲○○
    受傷之事實供承不諱。其雖另辯稱伊當時係趁告訴人甲○○
    走出工地時，以工作用之鋼捲尺甩向告訴人，鋼捲尺因而纏
    繞住告訴人之脖子，伊要將告訴人拉過來時，鋼捲尺自己鬆
    開，告訴人即離去云云，並提出鋼捲尺一只扣案為證。惟查
    告訴人甲○○於警詢時係指稱伊於八十九年八月二十日下午
    五時三十分許，在台中縣龍井鄉○○街一００巷十八號自宅
    內，遭被告以自備鋼（鐵）索打活結，自背後套住伊脖子，
    向後將伊拖倒在地，由伊家客廳拖往廚房，時間約三分鐘，
    拖行約五公尺，伊機警以手指用力拉住伊喉結部位鐵索掙脫
    ，才未窒息死亡，但因而造成手指擦傷、紅腫，整個脖子也
    留下一圈勒痕，被告以鐵索套住伊時，伊問被告為什麼要這
    麼作，被告回答已沒有辦法，當伊感到快窒息時，伊對被告
    說伊答應先借予未完成工程之款項，被告卻更用力勒住伊，
    要致伊於死地（本件被告應無致告訴人於死之決意，詳後述
    ），被告係奇川工程有限公司負責人，伊於八十八年十二月
    十六日與被告簽約，請被告整修房屋，並約定依工程進度分
    次給付工程款，伊已給付五十五萬元工程款等語（見台灣台
    中地方法院檢察署八十九年度偵字第一五一二一號卷第十、
    十一頁）；復於偵查中指稱被告當時說有欠原料商款項，伊
    回稱這是其與原料商之間的問題，被告又說賠錢，伊回稱如
    有合約要按合約作，後來被告要求伊支付剩餘之二十萬元工
    程款，伊回稱未作部分未超過二十萬元不能付，被告係以小
    指粗之圓鐵索由伊後面套住，不是用捲尺，伊問被告有何要
    求，伊答應，被告又加緊勒伊，伊勉強以手拉開鐵索，並用
    腳踢被告，被告見伊拉鐵索，衝過來要掐伊，鐵索鬆開，伊
    即利用此空檔，將鐵索拉開在地上滾動，跑出去喊救命，被
    告隨後追出，伊即開車離開前往報警等語（見同上卷第四六
    、四七頁），前後指訴情節大略相符，並有顯示告訴人受傷
    情形之澄清醫院診斷證明書一紙在卷可稽（見同上卷第十三
    頁）。又本件經檢察官就告訴人到院主訴受傷原因，其頸部
    環狀瘀傷係何種兇器造成，鋼捲尺、鐵索何者可能性較大等
    事項，查詢澄清醫院中港分院結果，據該院函復略稱告訴人
    係於八十九年八月二十日下午六時三十六分許，至澄清醫院
    中港分院急診室，自述被繩索套住脖子及雙手外傷，要求診
    治及開具診斷證明書，其環狀頸部瘀傷無法遽下判定係何種
    兇器造成。若僅以鋼捲尺或鐵索判斷，以鐵索可能性較大，
    因鋼捲尺應較薄且鋒利，較利割手，而鐵索周圍理應較圓滑
    ，不易割手，被套住脖子時，被套住之人應會掙扎，以手指
    抓住企圖掙脫抵抗，在激烈掙扎時，若為鐵尺（應係指鋼捲
    尺）則手指被割傷之可能性較大，而檢查告訴人呈現右手中
    指磨擦傷（長零點五公分，寬零點五公分），左手第四、五
    指掌側紅腫，左手中指背側磨擦傷（長零點二公分，寬零點
    二公分），左手食指背側磨擦傷（長零點三公分，寬零點三
    公分），左耳瘀傷（長一公分，寬零點五公分），均未見割
    傷之傷口，故若僅就鋼捲尺或鐵索二者擇一，以鐵索可能性
    較高，亦有該院八十九年十二月十三日澄敬字第八四三號函
    附卷足憑（見同上卷第六七頁）。告訴人指稱其手指擦傷、
    紅腫，係因其用力拉住鐵索掙脫所造成，尚無違一般社會上
    之經驗法則。參諸扣案之鋼捲尺兩側甚薄且較鋒利，具收納
    功能，檢察官於本院審理時，當庭請被告表演案發時如何使
    用扣案之鋼捲尺甩向告訴人，並以雨傘模擬告訴人之脖子，
    經被告以鋼捲尺收藏盒為前端甩向雨傘，鋼捲尺並無法將雨
    傘環繞捲起等情（見本院九十六年四月十三日審判筆錄），
    益徵被告當時應係持鐵索自後套住告訴人之脖子並予以拉址
    ，而告訴人則以手指撐開鐵索，掙脫逃離現場，被告辯稱其
    係以工作用之鋼捲尺甩向告訴人，鋼捲尺因而纏繞住告訴人
    之脖子，其要將告訴人拉過來時，鋼捲尺自己鬆開，告訴人
    即離去云云，顯違常情，且與告訴人所受傷害不符，應係避
    重就輕之詞，不足採信。本件事證明確，被告傷害犯行已堪
    認定。
二、核被告所為，係犯刑法第二百七十七條第一項之傷害罪（刑
    法第二百七十七條第一項傷害罪之法定罰金刑為或科一千元
    以下罰金，適用被告行為時刑法第三十三條第五款「主刑之
    種類如左：五、罰金：一元以上」及罰金罰鍰提高標準條例
    第一條前段規定之結果，該罪所得科處之法定罰金刑最高為
    銀元一萬元（即新台幣三萬元），最低為銀元十元（即新台
    幣三十元）；而依刑法施行法所增訂第一條之一「中華民國
    九十四年一月七日刑法修正施行後，刑法分則編所定罰金之
    貨幣單位為新台幣。九十四年一月七日刑法修正時，刑法分
    則編未修正之條文定有罰金者，自九十四年一月七日刑法修
    正施行後，就其所定數額提高為三十倍。但七十二年六月二
    十六日至九十四年一月七日新增或修正之條文，就其所定數
    額提高為三倍」，及九十五年七月一日修正施行後刑法第三
    十三條第五款「主刑之種類如下：五、罰金：新台幣一千元
    以上，以百元計算之」之規定，該罪所得科處之法定罰金刑
    最高為新台幣三萬元，最低為新台幣一千元，比較修正前後
    有關法定罰金刑之規定，應以被告行為時即修正前有關法定
    罰金刑之規定較有利於被告，併予敘明）。按殺人未遂罪之
    成立，以有戕害他人生命之故意，著手於刺殺之實行，而未
    發生死亡之結果為其要件，故行為人是否具有殺人之故意，
    加害時所用器具，被害人受傷多寡以及受傷部位是否為致命
    之處，有時雖可藉為認定有無殺意之心證，但究不能據為絕
    對之標準，尚須就行為人主觀犯罪認識與客觀犯罪事實，參
    酌社會上一般經驗法則論理為斷。而殺人與傷害之區別，既
    以有無殺意為斷，審理事實之法院，自應就卷內一切證據，
    詳查審認，視其犯罪之動機、殺傷之次數、所殺傷部位、傷
    勢程度、犯後態度等綜合判斷據以認定，此有最高法院八十
    四年度台上字第四０三號、八十五年度台上字第五六一一號
    判決意旨可資參照。本件被告堅詞否認有殺人未遂犯行，辯
    稱伊僅有傷害告訴人甲○○之意思，並無殺害犯意等語。經
    查被告係承包告訴人甲○○所有坐落台中縣龍井鄉○○街一
    ００巷十八號房屋之修建工程，案發前除因工程款給付問題
    與告訴人發生爭執外，雙方迄無其他深仇大恨。又告訴人甲
    ○○於警訊時供陳被告係以自備鋼（鐵）索打活結，自背後
    套住伊脖子，向後將伊拖倒在地，由伊家客廳拖往廚房，時
    間約三分鐘，拖行約五公尺，被告以鐵索套住伊時，伊問被
    告為什麼要這麼作，被告回答已沒有辦法，當伊感到快窒息
    時，伊對被告說伊答應先借予未完成工程之款項，被告卻更
    用力勒住伊等語，足徵被告利用鐵索自後套住告訴人脖子，
    並予拉址之過程中，告訴人仍能與被告對話。另由告訴人於
    警訊時自承其任職大學教授，而被告係與告訴人訂約承包房
    屋之修建工程，並於警訊時自承從事水電工，比較告訴人與
    被告之職業、年紀（告訴人係從事教職之非勞力工作，案發
    時已六十一歲；被告係從事水電、房屋修建工程之勞力工作
    ，案發時僅五十五歲），亦可知被告年紀較輕，且具有體力
    。而頸部係人體重要器官，如以鐵索打活結自後套住頸部猛
    力拉址，活結緊束頸部，不易掙脫，足以使人窒息死亡，此
    為眾所皆知之事實。本件被告既以鐵索打活結自後套住告訴
    人之脖子，告訴人並已因其拉址而不支倒地，苟被告當時具
    有殺害告訴人之決意，祗須猛力拉扯鐵索即可，此時告訴人
    焉有可能於被告以鐵索套住其脖子予以拉址拖行時，仍有餘
    力時間與告訴人對話，亦不可能趁機以手指撐開已利用活結
    環繞套住其脖子之鐵索，而逃離現場，顯見被告以鐵索自後
    套住告訴人脖子時，並未施以猛力拉址，其意在傷害告訴人
    ，尚難認有使告訴人喪失生命之故意，檢察官認被告係成立
    刑法第二百七十一條第二項、第一項之殺人未遂罪，自有未
    合，起訴法條應予變更。爰審酌被告已有違反就業服務法前
    科（經台灣高雄地方法院判處拘役五十日，於八十五年十月
    十一日執行完畢），並曾因過失致死、妨害自由案件。經台
    灣高雄地方法院分別於八十年、八十六年間，判處有期徒刑
    五月，緩刑三年及有期徒刑四月，緩刑二年（見卷附台灣高
    等法院被告前案紀錄表），仍不知悔改，僅因工程款給付問
    題，與告訴人發生爭執，即以鐵索自後套住告訴人脖子，予
    以拉址之方式傷害告訴人，並使告訴人受有頸部環狀瘀傷、
    左耳瘀傷、左手第二、三指、右手第三指背部磨擦傷、左手
    第四，五指指尖腫脹之傷害，非無惡性，事後復逃匿無蹤，
    迄未與告訴人達成和解，賠償損害或求得告訴人諒宥等一切
    情狀，處以如主文所示之刑。扣案之鋼捲尺一只，雖為被告
    所有，但非被告用以傷害告訴人之物，已如前述，本院自無
    從諭知沒收，至於被告用以傷害告訴人之鐵索，並非違禁物
    ，且未扣案，為免執行困難，亦不宜宣告沒收。
據上論斷，應依刑事訴訟法第二百九十九條第一項前段、第三百
條，刑法第二百七十七條第一項，罰金罰鍰提高標準條例第一條
前段，判決如主文。
本案經檢察官丙○○到庭執行職務。
中　　華　　民　　國　九十六　年　　四 　 月　二十七　日
                  台灣台中地方法院刑事第五庭
                        審判長法  官  鍾堯航
                              法  官  巫淑芳
                              法  官  劉麗瑛
上正本證明與原本無異。
如不服本判決，應於送達後十日內向本院提出上訴狀（須附繕本
），上訴於台灣高等法院台中分院。
                              書記官  吳淑願
中　　華　　民　　國　九十六　年　　四　　月　二十七　日
附錄本案論罪科刑法條全文
刑法第二百七十七條第一項：
傷害人之身體或健康者，處三年以下有期徒刑、拘役或一千
元以下罰金。
